臺灣高等法院民事裁定
109年度抗字第1473號
抗  告  人  丁俊元  
代  理  人  蔡文燦律師
相  對  人  龎維鵬  
            林命群  
            林命嘉  
            許林滾  
            財政部國有財產署北區分署即林朱佩芳之遺產管理
            人       

法定代理人  郭曉蓉  
相  對  人  劉哲瑋會計師即趙壁芝之遺產管理人

            丁福慶律師即趙壁芝之遺產管理人
上列當事人間聲明異議事件，對於中華民國109年10月6日臺灣臺
北地方法院109年度執事聲字第218號所為裁定提起抗告，本院裁
定如下： 
    主  文
抗告駁回。
抗告費用由抗告人負擔。
    理  由
抗告人異議及抗告意旨略以：本件相對人所有之房屋與坐落土
  地之權利範圍不同，即土地及房屋非屬同一人所有，依最高法
  院105台抗字第554號民事裁定、原法院106年度店簡字第69號
  簡易民民事判決、內政部85年2月5日台內地字第0000000號韓
  、新北市新店地政事務所(下稱新店地政)民國106年3月30日新
  北店地質字第0000000000號函意旨，本件無公寓大廈管理條例
  第4條第2項及民法第799條第5項規定之適用。是本件執行標的
  得移轉而適於執行，並無不能執行之情事，原裁定駁回伊之異
  議，維持原法院司法事務官所為駁回伊就原裁定附表附表編號
  1、3、4、7至15建物強制執行聲請之處分，顯有違誤，應予廢
  棄云云。
按區分所有建物之專有部分不得與其所屬建築物共同使用部分
  之應有部分及其基地所有權或地上權之應有部分分離而為移轉
  或設定負擔，公寓大廈管理條例第4條第2項亦定有明文。又建
  築物及其基地同屬債務人所有者，宜將建築物及其基地併予查
  封、拍賣。其有公寓大廈管理條例第4條第2項情形者，應將其
  建築物及其基地併予查封、拍賣，不得分別拍定，辦理強制執
  行事件應行注意事項第40點第7項規定甚明。次按共有人因共
  有物分割之方法不能協議決定，而提起請求分割共有物之訴，
  法院固得依民法第824條第2項規定，以原物分配於各共有人，
  或變賣共有物，以價金分配於各共有人。惟共有人請求分割之
  共有物，倘係公寓大廈之專有部分，而無法以原物分配於各共
  有人，須採變賣共有物以價金分配於各共有人之方法分割，因
  依公寓大廈管理條例第4條第2項規定，專有部分不得與其所屬
  建築物共用部分之應有部分及其基地所有權之應有部分分離而
  為移轉，共有人自應請求就該專有部分與其所屬建築物共用部
  分之應有部分、基地所有權之應有部分一併請求變價分割。
經查：
　㈠抗告人持原法院106年度店簡字第69號民事簡易判決及確定證
    明書、107年度訴字第892號民事判決及確定證明書、107年
    度重訴字第948號民事判決及確定證明書（下合稱系爭確定
    判決）為執行名義，聲請對相對人等就如原裁定附表所示15
    筆建物准予變價分割。系爭建物經查封後，執行法院於108
    年10月8日、108年12月13日、109年8月13日以北院忠108司
    執宙字第00000號函詢新店地政如以相對人所有原裁定附表
    所示15筆建物情形進行拍賣是否合於公寓大廈管理條例第4
    條規定，新店地政回函表示原裁定附表編號1、3、4、7至15
    所示建物，應與所坐落之建築基地併同移轉等情，此有新店
    地政108年10月30日新北店地登字第0000000000號函、108年
    12月24日新北店地登字第0000000000號函、109年8月19日新
    北店地登字第0000000000號函（見執行卷第184-190、230、
    255-261頁）在卷可稽，足見如原裁定附表編號1、3、4、7
    至15所示建物之建築基地，應連同建物併付拍賣，始得移轉
    登記所有權予拍定人。
　㈡惟系爭確定判決並未載明併就基地部分准予變價分割，倘依
    抗告人聲請變賣如原裁定附表所示15筆建物，即與公寓大廈
    管理條例第4條第2項規定有違，地政機關並已明示如原裁定
    附表編號1、3、4、7至15所示建物無法單獨為所有權移轉登
    記，是本件如附表編號1、3、4、7至15所示建物部分即屬執
    行不能至明。再者，因系爭確定判決為變價分割共有物判決
    ，屬對物之執行名義，執行法院應依該確定判決所載准予變
    價分割之範圍實施強制執行，逾此範圍之標的即屬未經確定
    判決判明之事項，執行法院不得逕為何種處分，前揭執行名
    義既未列入系爭建物之基地部分，執行法院自無法將原裁定
    附表所示建物及基地併附拍賣。
　㈢綜上所述，原法院司法事務官裁定駁回抗告人就如原裁定附
    表所示編號第1、3、4及第7至第15號之建物所為強制執行之
    聲請，並無違誤。抗告人聲明異議，原法院以本件分割（變
    賣）共有物因執行不能為由，駁回抗告人所為聲明異議，於
    法並無不合。抗告意旨仍持前詞指摘原裁定不當，聲明廢棄
    ，為無理由，應予駁回。
據上論結，本件抗告為無理由，爰裁定如主文。
中　　華　　民　　國　　109 　年　　12　　月　　3 　　日
                  民事第八庭    
                        審判長法  官  陳邦豪
                              法  官  古振暉
                              法  官  湯美玉
正本係照原本作成。
不得再抗告。
中　　華　　民　　國　　109 　年　　12　　月　　3 　　日
　　　　　　　　　　　　    　書記官  陳美宜